最高法院刑事判決                              八十八年度台上字第二五六八號
    上  訴  人  甲○○
    選任辯護人  董惠彬律師
右上訴人因偽造有價證券案件，不服台灣高等法院中華民國八十六年四月二十五日第
二審更審判決（八十五年度重上更(三)字第一九九號，起訴案號：台灣板橋地方法院檢
察署八十一年度偵緝字第一一五號），提起上訴，本院判決如左：
    主  文
原判決撤銷，發回台灣高等法院。
    理  由
本件原判決將第一審判決撤銷，改判依牽連犯偽造有價證券、行使偽造文書、使公務
員為不實登載及詐欺罪，依刑法第五十五條規定，從一重論處上訴人甲○○共同連續
意圖供行使之用，而偽造有價證券罪刑，固非無見。
惟查：(一)、共同正犯之成立，以有犯意之聯絡，與行為之分擔為要件，而此項要件，
除應於事實欄內詳加記載外，並應於理由內逐一說明其認定此項事實所憑之證據，方
足資為論罪科刑之根據。原判決事實雖認定上訴人與陳美好共同基於意圖為自己不法
所有之概括犯意，推由上訴人出面，先後於民國七十九年十二月二十九日及八十年一
月十八日，未經沈麗雪之同意，盜用沈麗雪之印鑑，以沈麗雪為債務人及義務人之名
義，偽造土地登記（抵押權設定）申請書，並偽造沈麗雪為發票人之本票，向林長祺
借款等情，但對於陳美好究竟與上訴人之間如何謀議偽造土地登記申請書等與本票借
款，及如何分擔行為，既未於事實欄詳加記載，且陳美好對於上訴人以沈麗雪名義向
林長祺設定抵押及簽發沈麗雪名義之本票借款事，自始即否認知情，而林長祺亦到庭
證稱其不認識陳美好，錢是借給上訴人，陳美好未出面等語（見八十年度偵字第八七
四一號卷第五十六頁、八十一年度偵緝字第一一五號卷第三十四頁反面、第三十五頁
、八十五年度重上更(三)字第一九九號號卷第二十八頁反面），則原判決對於認定上訴
人偽造沈麗雪名義之本票及土地登記申請書向林長祺借款之事，如何與陳美好有犯意
之聯絡及行為分擔，並未於理由內說明其所憑之證據及認定之理由，自有理由不備之
違背法令。(二)、上訴人既一再主張其以沈麗雪名義向林長祺借款係經沈麗雪同意授權
，並提出該授權書，且依據林長祺之助理廖宏仁到庭證述因有沈麗雪的授權書始將款
借給上訴人等語（見原審更(三)卷第四十頁反面），則該授權書之是否偽造，自與上訴
人之借款是否正當，有重要關係，而原審既認定沈麗雪未同意出具該同意授權書予上
訴人，但對於上訴人執此授權書向林長祺借款，有無牽連犯他罪，竟又未加以論述，
本院前次發回意旨就此已有所指明，乃原判決仍置而不論，亦有可議。上訴意旨指摘
原判決猶有不當，非無理由，應認仍有發回更審之原因。又原判決所認上訴人牽連犯
使公務員登載不實及詐欺罪部分，雖屬不得上訴於第三審法院之案件，及不另為無罪
諭知之部分，基於審判不可分之原則，均併予發回，附此明。
據上論結，應依刑事訴訟法第三百九十七條、第四百零一條，判決如主文。
中      華      民      國    八十八    年      五      月     二十     日
                              最高法院刑事第十庭
                                  審判長法官  莊  登  照
                                        法官  洪  明  輝
                                        法官  蔡  清  遊
                                        法官  林  秀  夫
                                        法官  張  清  埤
      右正本證明與原本無異
                                              書  記  官
中      華      民      國    八十八    年      五      月    二十六    日
